【裁判字號】    97,審訴,62
【裁判日期】    971030
【裁判案由】    偽造文書
【裁判全文】
臺灣士林地方法院刑事判決              97年度審訴字第62號
公  訴  人  臺灣士林地方法院檢察署檢察官
被      告  乙○○
上列被告因偽造文書案件，經檢察官提起公訴（97年度偵緝字第
862 號），被告於本院準備程序中就被訴事實為有罪之陳述，本
院合議庭裁定本件由受命法官獨任改以簡式審判程序審理，並判
決如下：
    主  文
乙○○行使偽造私文書，足以生損害於他人，處有期徒刑陸月，
如易科罰金，以銀元參佰元即新臺幣玖佰元折算壹日，減為有期
徒刑參月，如易科罰金，以銀元參佰元即新臺幣玖佰元折算壹日
。附表文件上偽造之「丙○○」及「甲○」印文及署押（簽名）
均沒收。
    事  實
一、乙○○以代辦榮民福利之名義，經由范治忠取得丙○○、甲
    ○設於臺北成功郵局及臺北漢中街郵局之存摺及國民身分證
    影本各2 份，未經丙○○、甲○之同意，竟擅自於民國94年
    5 月31日，先至臺北市松山區某刻印店，利用不知情之刻印
    店人員偽造該2 人之印章2 枚，再至臺北市○○○路某辦公
    室內，將上述文件及印章交予不知情之上線即不詳姓名之成
    年女子，表示丙○○、甲○同意參加美商亞洲美樂家有限公
    司臺灣分公司（下稱美樂家公司）之會員，該不詳姓名女子
    即接續以丙○○、甲○之名義，填載美樂家公司獨立事業代
    表協議書及會員顧客協議書暨扣帳授權書，並偽造丙○○、
    甲○之署押（即簽名）且蓋用上開偽造之丙○○、甲○印章
    於前開文件上，而偽造上開私文書，進而該不詳姓名女子再
    持上開偽造之私文書，至臺北市○○區○○路4 段76 0號3
    樓，向不知情之美樂家公司行使之，以示丙○○、甲○同意
    加入會員及同意入會費、訂單費用自上述郵局帳戶扣款，致
    丙○○遭扣款總額新臺幣（下同）3,280 元，甲○則遭扣款
    4,000 元後，致生損害於丙○○、甲○及美樂家公司。嗣渠
    2 人察覺有異，向美樂家公司反應，始得悉上情。
二、案經丙○○訴由臺灣臺北地方法院檢察署檢察官呈請臺灣高
    等法院檢察署檢察長令轉臺灣士林地方法院檢察署檢察官偵
    查起訴。
    理  由
一、上開犯罪事實，業據被告乙○○於本院準備程序及審理時坦
    承不諱，核與證人即告訴人丙○○、甲○於檢察官偵查中之
    證述相符，並經證證人范治忠於偵查中結證明確，且有美樂
    家公司獨立事業代表協議書、會員顧客協議書暨扣帳授權書
    、新入會訂單、告訴人丙○○、甲○設於臺北成功郵局及臺
    北漢中街郵局之存摺及國民身分證影本附卷可憑，本件事證
    明確，被告犯行洵堪認定，應依法論科。
二、核被告所為，係犯刑法第216 條、第210 條行使偽造私文書
    罪。被告利用不知情之刻印人員偽造私印章，且利用不知情
    之上線成年女子偽造並行使上開私文書，均係間接正犯。又
    被告偽造私印章、私印文之行為及偽造署押之行為，均屬偽
    造私文書行為之階段及部分行為，且被告偽造私文書之行為
    為行使之高度行為所吸收，均不另論罪。再被告利用不知情
    之上開女子於密接之時地，以一行使行為同時觸犯二相同之
    行使偽造私文書罪名，為想像競合犯，應從行使偽造私文書
    罪之一罪處斷。
三、查被告行為後，刑法於94年2 月2 日修正公布，95年7 月1
    日施行，其中修正第2 條（新舊法之比較適用）規定。其中
    刑法第2 條係規範行為後法律變更所生新舊法律比較適用之
    準據法，是刑法第2 條本身雖經修正，但該條文既屬適用法
    律之準據法，本身尚無比較新舊法之問題，應逕適用裁判時
    即修正後刑法第2 條規定以決定適用之刑罰法律。爰審酌被
    告以代辦榮民福利之名義，經由范治忠取得丙○○、甲○設
    於臺北成功郵局及臺北漢中街郵局之存摺及國民身分證影本
    ，未經該2 人之同意，擅自採用行使偽造私文書之犯罪手段
    ，致生損害於丙○○、甲○及美樂家公司，惟惡性尚非重大
    ，事後已坦承錯誤，與被害人丙○○、甲○達成和解，有和
    解書（借條）1 紙附卷（參見96年度偵字第10284 號偵查卷
    第15頁）可憑，尚未完全清償等一切情狀，量處如主文所示
    之刑。又修正前刑法第41條第1 項前段規定：「犯最重本刑
    為5 年以下有期徒刑以下之刑之罪，而受6 個月以下有期徒
    刑或拘役之宣告，因身體、教育、職業、家庭之關係或其他
    正當事由，執行顯有困難者，得以1 元以上3 元以下折算1
    日，易科罰金。」，而被告行為時之易科罰金折算標準，依
    95年7 月1 日修正條文施行前罰金罰鍰提高標準條例第2 條
    前段之規定（該條業經總統於95年5 月17日公布刪除，並自
    95年7 月1 日失效），就其原定數額提高為100 倍折算1 日
    ，則被告行為時之易科罰金折算標準，應以銀元100 元至30
    0 元折算1 日，經折算為新臺幣後，係以新臺幣300 元至90
    0 元折算為1 日；惟修正後之刑法第41條第1 項前段則規定
    ：「犯最重本刑為5 年以下有期徒刑以下之刑之罪，而受6
    個月以下有期徒刑或拘役之宣告者，得以新臺幣1,000 元、
    2,000 元或3,000 元折算1 日，易科罰金。」，比較修正前
    後之易科罰金折算標準，依修正後刑法第2 條第1 項前段規
    定，應適用修正前刑法第41條第1 項前段及修正前罰金罰鍰
    提高標準條例第2 條之規定定其易科罰金之折算標準，以示
    懲儆。再被告係於96年4 月24日以前犯本罪，應依中華民國
    96年罪犯減刑條例第2 條第1 項第3 款之規定減其宣告刑期
    2 分之1 ，並諭知其易科罰金之折算標準。另被告偽造之「
    丙○○、甲○」之印章2 枚業已丟棄滅失，業據被告於本院
    審理中供承明確，爰不再宣告沒收，惟附表所示文件中偽造
    之「丙○○」及「甲○」印文及署押（簽名），均應依刑法
    第219 條規定宣告沒收。
據上論斷，應依刑事訴訟法第273 條之1 第1 項、第299 條第1
項前段，中華民國96年罪犯減刑條例第2 條第1 項第3 款、第7
條、第9 條，刑法第2 條第1 項前段，刑法第216 條、第210 條
、第219 條、修正前刑法第41條第1 項前段，修正前罰金罰鍰提
高標準條例第2 條，現行法規所定貨幣單位折算新臺幣條例第2
條，判決如主文。
本案經檢察官鄭堤升到庭執行職務。
中    華    民    國    97    年    10    月    30    日
                  刑事第一庭法  官  雷雯華
以上正本證明與原本無異。
如不服本判決，應於收受送達後10日內向本院提出上訴書狀，其
未敘述上訴之理由者並得於提起上訴後20日內向本院補提理由書
（均須按他造當事人之人數附繕本）。
                            書記官  陳如玲
中    華    民    國    97    年    10    月    30    日
附錄本案論罪科刑法條之依據：
刑法第216 條
行使第210 條至第215 條之文書者，依偽造、變造文書或登載不
實事項或使登載不實事項之規定處斷。
刑法第210 條
偽造、變造私文書，足以生損害於公眾或他人者，處5 年以下有
期徒刑。
附表
┌───┬─────────────┬────────┐
│編號  │ 文件名稱                 │偽造署押及印文  │
├───┼─────────────┼────────┤
│一    │ 美商亞洲美樂家有限公司臺 │「丙○○」之署押│
│      │ 灣分公司獨立事業代表協議 │1 枚。          │
│      │ 書                       │                │
├───┼─────────────┼────────┤
│二    │ 美商亞洲美樂家有限公司臺 │「丙○○」之署押│
│      │ 灣分公司會員顧客協議書暨 │及印文各1 枚。  │
│      │ 扣帳授權書               │                │
├───┼─────────────┼────────┤
│三    │ 美商亞洲美樂家有限公司臺 │「甲○」之署押1 │
│      │ 灣分公司獨立事業代表協議 │枚。            │
│      │ 書                       │                │
├───┼─────────────┼────────┤
│四    │ 美商亞洲美樂家有限公司臺 │「甲○」之署押及│
│      │ 灣分公司會員顧客協議書暨 │印文各1 枚。    │
│      │ 扣帳授權書               │                │
└───┴─────────────┴────────┘


司法院資訊處製作；財團法人民間司法改革基金會備份。
